【裁判字號】    97,簡上,115
【裁判日期】    971230
【裁判案由】    損害賠償
【裁判全文】
臺灣板橋地方法院民事判決             97年度簡上字第115號
上  訴  人  乙○○(即鄭紫玉)
                        之6
訴訟代理人  李漢鑫律師
複  代理人  蕭美玲律師
            胡志彬律師
被  上訴人  勤逸有限公司
法定代理人  甲○○
訴訟代理人  粘舜權律師
            吳茂榕律師
上列當事人間請求損害賠償事件，上訴人對於中華民國97年3 月
14日臺灣板橋地方法院板橋簡易庭97年度板簡字第726 號第一審
判決提起上訴，經本院於97年12月16日言詞辯論終結，判決如下
：
    主  文
上訴駁回。
第二審訴訟費用由上訴人負擔。
    事實及理由
壹、程序部分：
    按提起上訴後，訴之變更或追加，非經他造同意，不得為之
    。但第255 條第1 項第2 款至第6 款之情形，不在此限，民
    事訴訟法第446 條第1 項定有明文。查本件上訴人於原審聲
    明請求被上訴人加倍返還定金17萬1,000 元及自起訴狀繕本
    送達翌日起至清償日止，按年息5 ％計算之法定遲延利息，
    嗣於本院審理中則變更聲明為：請求被上訴人加倍返還定金
    及債務不履行之損害賠償17萬1,000 元，及第一審起訴狀繕
    本送達被上訴人翌日起至清償日止，按年息5 ％計算之法定
    遲延利息（見本院97年10月8 日準備程序筆錄）。上訴人所
    為訴之變更、追加，並未經被上訴人同意，且請求之基礎事
    實並非同一，與民事訴訟法第255 條第1 項第2 款之情形不
    符，復不合於民事訴訟法第255 條第1 項第3 款至第6 款情
    形，自不應准許，先予敘明。
貳、實體部分：
一、上訴人主張：本件上訴人向被上訴人購買監視系統設備、對
    講機系統設備、保全系統設備、電話總機系統設備等等，雙
    方於民國96年3 月22日簽訂系爭之買賣合約書，上訴人依約
    支付定金17萬1,000 元之支票，被上訴人亦已將上開支票兌
    現。依約被上訴人應於合約生效日起30天內將買賣標的物運
    送至甲方所指定之地點。詎自買賣契約簽訂後，上訴人雖早
    已交付定金17萬1,000 元，被上訴人卻遲未交付買賣標的物
    ，亦未進場施工，迭經上訴人先後於96年5 月29日、同年6
    月4 日、同年月8 日三度發函催告被上訴人進場施作，被上
    訴人卻以施工現場環境變更設計云云推託搪塞拒不交貨，甚
    至進而於96年6 月20日發函解除雙方買賣契約，被告拒不履
    行買賣契約之義務甚明。雙方上開合約乃是買賣契約，被上
    訴人之主給付義務在於交付並移轉標的物的所有權給上訴人
    ，上訴人之主給付義務在於給付買賣價金，因此被上訴人辯
    稱雙方契約時為承攬契約云云，顯有誤會。被上訴人實因簽
    約之後原物料成本不斷上揚，才以上訴人未提供施工環境云
    云為由，以達到拒絕給付之目的。實際上上訴人現場從未變
    更設計，從頭到尾只有1 張設計圖。本件被上訴人並無任何
    理由可以解除或終止系爭契約卻仍拒絕給付，自屬可歸責於
    被上訴人之事由導致之契約不履行，依照學說見解，不為給
    付應視為給付不能，因此，依民法第249 條第3 款之規定，
    被上訴人自應加倍返還定金即34萬2,000 元予上訴人。扣除
    被上訴人業已返還先前所收受之定金17萬1,000 元，被上訴
    人仍應給付上訴人17萬1,000 元。爰依上開規定，訴請被上
    訴人給付上訴人17萬1,000 元及自起訴狀繕本送達之翌日起
    至清償日止，按年息5 ％計算之利息。
二、被上訴人則以：系爭契約書雖名為買賣契約，惟依據契約條
    款，該契約非僅為買賣契約，而兼具有承攬性質，因被上訴
    人除了交付買賣契約第1 條所約定附件之設備以外，尚負有
    雇用員工或包商將該設備予以安裝之施工義務，上訴人亦有
    購置完成本設備所需之現場環境條件需求之義務，是本件契
    約非僅為買賣契約，亦包含承攬契約之性質，應依據承攬契
    約之規定辦理。然上訴人並未依系爭契約第6 條之約定配合
    進度提供施工環境與條件，被上訴人曾分別多次委請工程人
    員到工地擬進場施作，惟因現場工地未完工、現場環境水電
    管路配置設計變更與原提供之配置圖不同、未提供變更後之
    管路設計圖、現場內部裝潢尚未確認等諸多定作人應協力而
    未配合之因素，導致被上訴人無法施作，上訴人所主張被上
    訴人工程延宕不前、拒絕交貨云云，此與事實不符。被上訴
    人分別於96年6 月5 日、6 月11日、6 月12日多次發函請上
    訴人限期配合辦理，惟因未獲回應，無法施作，被上訴人遂
    於96年6 月20日依據上開契約之規定發函解除本件承攬契約
    ，並隨函退還定金17萬1,000 元。依據民法第507 條規定，
    被上訴人除得主張解除契約外，尚可向上訴人請求損害賠償
    。上訴人竟反而起訴向被上訴人請求賠償顯然於法不合。原
    審判決上訴人敗訴，並無違誤之處等語置辯。
三、原審對於上訴人之請求，判決上訴人敗訴，並駁回假執行之
    聲請，上訴人不服，提起上訴，求為判決：(一)原判決廢棄。
    (二)被上訴人應給付上訴人17萬1,000 元及自起訴狀繕本送達
    之翌日起至清償日止，按年息5 ％計算之利息。被上訴人則
    求為判決駁回上訴。
四、兩造訂有系爭契約，上訴人交付定金17萬1,000 元後，被上
    訴人並未交付系爭契約之標的物，亦未進場施工，被上訴人
    嗣於96年6 月20發函解除契約，並交還所收受之定金等情，
    為兩造所不爭執，並有上訴人提出之買賣合約書、被上訴人
    96年6 月20日勤字 (96) 第0960620 號函等為證，均堪認為
    真實。
五、按定金，除當事人另有訂定外，適用左列之規定：契約因可
    歸責於受定金當事人之事由，致不能履行時，該當事人應加
    倍返還其所受之定金，民法第249 條第3 款定有明文。再按
    主債務人對於上訴人之債務，僅係不為給付，而非不能履行
    ，上訴人不得依民法第249 條第3 款請求加倍返還定金。惟
    上訴人如與主債務人確已解除契約，則上訴人請求加倍返還
    定金雖屬不當，但法院可不受當事人法律上主張之拘束，應
    適用民法第259 條之規定，認主債務人負有返還原付定金，
    回復原狀之義務，此有最高法院43年台上字第607 號判例可
    資參照。是本件之爭點乃在於被上訴人有無加倍返還定金之
    義務？被上訴人就系爭契約是否已陷於給付不能，而不能履
    行？
六、經查，本件被上訴人對上訴人之債務係不為給付，而非不能
    履行，為兩造所同認（見本院97年度板簡字第726 號案件97
    年3 月7 日言詞辯論筆錄），依照上開判例，上訴人自不得
    依民法249 條第3 款請求加倍返還定金，上訴人主張不為給
    付應視為給付不能云云，尚無可採。且被上訴人於契約解除
    後已依民法第259 條規定負回復原狀義務而返還所受訂金17
    萬1,000 元，亦為兩造所同認，則上訴人依民法第249 條第
    3 款之規定，訴請被上訴人給付上訴人17萬1,000 元及自訴
    狀繕本送達之翌日起至清償日止，按年息5 ％計算之利息，
    自無理由。
七、綜上所述，上訴人依據加倍返還定金請求權，訴請被上訴人
    給付17萬1,000 元及遲延利息，為無理由，不應准許。原審
    為上訴人敗訴之判決及駁回其假執行之聲請，並無不合。上
    訴意旨指摘原判決不當，求予廢棄改判，為無理由，應予駁
    回。
八、本件事證已臻明確，兩造其餘攻擊防禦方法及舉證，經本院
    審酌後，認對於本件判決結果不生影響，爰不一一論述，併
    此敘明。
九、據上論結，本件上訴為無理由，依民事訴訟法第436 之1 第
    3 項、第449 條第1 項、第78條，判決如主文。
中    華    民    國    97    年    12    月    30    日
                  民事第二庭  審判長法  官  蕭胤瑮
                                    法  官  吳振富
                                    法  官  連育群
以上正本係照原本作成
如對本判決上訴，須於判決送達後20日內向本院提出上訴狀
中    華    民    國    97    年    12    月    30    日
                                    書記官  蕭佩宜


司法院資訊處製作；財團法人民間司法改革基金會備份。
